臺灣宜蘭地方法院刑事判決　　　　　　　 93年度易字第309號
　　公　訴　人　臺灣宜蘭地方法院檢察署檢察官
　　被　　　告　丙○○　男　2.
上列被告因毒品危害防制條例案件，經檢察官提起公訴（93年度
毒偵字第569號），本院判決如下：
    主  文
丙○○施用第二級毒品，處有期徒刑陸月，如易科罰金，以參佰
元折算壹日。
    事  實
一、丙○○前因施用毒品案件，經本院以92年毒聲字第523 號裁
    定送觀察、勒戒後，認無繼續施用毒品之傾向，由臺灣宜蘭
    地方法院檢察署檢察官於92年12月31日以92年毒偵緝字第12
    3 號為不起訴處分確定，復於93年5 月18日下午5 時10分往
    前回溯4 日內某時，在某不詳處所，施用第二級毒品安非他
    命1 次，嗣於93年5 月18日下午經警採尿經送驗呈毒品陽性
    反應查獲。
二、案經宜蘭縣政府警察局礁溪分局移送臺灣宜蘭地方法院檢察
    署檢察官偵查起訴。
    理  由
一、訊據被告丙○○矢口否認有何施用第二級毒品海洛因犯行，
    先後辯稱：本件採尿前伊因罹患感冒，曾服用感冒藥，而該
    中藥內含有麻黃素，所以才會檢驗出陽性反應，且本件於礁
    溪分局三城派出所採尿後並未當場封緘，是事後到礁溪分局
    刑事組後方才封緘云云。惟查：
（一）被告於93年5 月18日5 時10分許為警查獲後所採尿液，經
      ＩＡ），並以氣相層析質譜儀分析法（ＧＣ／ＭＳ）進行
      確認檢驗，結果呈安非他命類陽性反應，有該中心93年5
      月28日出具之慈濟大學濫用藥物檢驗中心檢驗總表一紙附
      卷可稽，而該尿液確為被告所排放亦有宜蘭縣警察局礁溪
      分局偵辦毒品案件嫌疑犯尿液送驗編號、姓名對照表在卷
      可佐，應甚明確。
（二）被告雖以前揭情詞辯稱其尿液呈毒品陽性反應，可能係因
      服用含有麻黃素之治療感冒之中藥所致云云，然經本院函
      詢法務部調查局（服用含麻黃素之中藥是否會在尿液中檢
      驗出安非他命陽性反應），該局函覆：服用含麻黃素但不
      含甲基安非他命之中藥，所採尿液經以氣相層析質譜儀分
      析法（ＧＣ／ＭＳ）做確認檢驗，不會檢出甲基安非他命
      陽性反應，此有法務部調查局93年11月5 日調科壹字0000
      0000000 號函文在卷可參，被告所辯，不足採信；另被告
      又以本件尿液並未於採尿後隨即當場封緘等語置辯，然經
      本院傳訊證人即礁溪分局三城派出所員警乙○○（承辦被
      告尿液採尿人員）於庭期交互詰問時結證稱：被告尿液採
      集完後，有用蓋子蓋上，但因被告另涉及侵占案，時間緊
      迫，且三城派出所內並無尿液彌封紙條及尿液編號表，因
      此方才送刑事局三組進行尿液彌封及尿液編號程序，而由
      三城派出所採尿裝瓶後至刑事局三組尿液彌封這段期間我
      都跟被告在一起，尿液拿在手上等語（見本院94年2 月23
      日審判筆錄），另證人即礁溪分局刑事組員警甲○○（封
      緘尿液之尿液監採人）交互詰問時結證稱：有時候會因嫌
      犯尿急，所以在派出所先採集，再帶到刑事組彌封，且三
      城派出所並無尿液編號表，因此需在刑事組彌封，當時派
      出所承辦人員將尿液交到刑事組後，先掛號編制號碼之後
      馬上在被告面前彌封，號碼是我書寫的，並蓋有被告手印
      ，尿液編號彌封好之後，放入冰箱存放，並不會有尿液弄
      錯之情形等語（見本院94年2 月23日審判筆錄），是二證
      人對於採尿及彌封過程之證述互核一致，是本件尿液採尿
      及彌封過程中並無被告所辯稱之弄混之情形應足認定，被
      告此一辯詞亦不足採；再者，尿液毒品檢驗若能使用先進
      之氣相層析質譜分析法確認，則可完全排除偽陽性之干擾
      ，為目前最具公信力的檢驗方法。」亦經法務部調查局87
      年9 月29日發技 (一)字 第87074574號函釋在案，故前
      開尿液檢體既已使用氣相層析質譜儀分析法加以確認檢驗
      ，應足以排除偽陽性反應之發生，其鑑驗結果堪予採信。
      次查，個人口服投與甲基安非他命後，其尿液中能否驗出
      安非他命陽性反應，與其投與方式、投與量、個人體質、
      採尿時間及檢測儀器之精密度等有關，一般而言，約百分
      之70於口服投與後24小時內自尿中排出，約百分之90 於
      96小時內自尿中排出，從而吸食時間距採集尿液時間最長
      可能不會超過4 日，亦有行政院衛生署藥物食品檢驗局81
      年2 月8 日藥檢壹字第1156號函可資參照。是被告之上
      開尿液檢體既已驗得安非他命陽性反應，從而被告於93年
      5 月18日下午5 時10分採尿時往前回溯96小時內之某不詳
      時間，在不詳地點，施用第二級毒品安非他命一次之事實
      ，至為明確，洵堪認定。被告前開辯稱顯係事後畏罪卸責
      之詞，不足採信。
（三）被告丙○○前因施用毒品案件，經本院以92年毒聲字第52
      3 號裁定送觀察、勒戒後，認無繼續施用毒品之傾向，由
      臺灣宜蘭地方法院檢察署檢察官於92年12月31日以92年毒
      偵緝字第123 號為不起訴處分確定，有前述臺灣宜蘭地方
      法院檢察署檢察官不起訴處分書、臺灣高等法院被告全國
      前案紀錄表、臺灣宜蘭地方法院檢察署刑案資料查註紀錄
      表各一份在卷足憑。從而被告施用第二級毒品之事證已臻
      明確，被告犯行洵堪認定，應依法論科。
二、按毒品危害防制條例第2 條將具成癮性、濫用性及對社會危
    害性之麻醉藥品與其製品及影響精神物質與其製品列為毒品
    ，並將安非他命列為毒品危害防制條例第2 條第2 項第2 款
    之第2 級毒品。核被告丙○○所為，係犯毒品危害防制條例
    第10條第2 項之施用第2 級毒品罪。其非法施用第2 級毒品
    前非法持有安非他命之低度行為，為其非法施用之高度行為
    所吸收，不另論罪。另爰審酌施用毒品，對個人身心戕害甚
    鉅，以及對於社會治安所產生之潛在危險性，經矯正後，又
    犯同罪，足見其顯未因前所受處分而決心改過以及染癮甚深
    ，且於本院審理過程中飾詞狡辯不見悔改等一切情狀，量處
    如主文所示之刑，並諭知易科罰金之折算標準，以示懲儆。
三、據上論斷，應依刑事訴訟法第299 條第1 項前段，毒品危害
    防制條例第10條第2 項，刑法第11條前段、第41條第1 項前
    段，罰金罰鍰提高標準條例第2 條，判決如主文。
本案經檢察官吳慧蘭到庭執行職務。
中　　華　　民　　國　　94　　年　　3 　　月　　9 　　日
                      刑事第二庭審判長法  官  林明山
                      　              法  官  謝佩玲
                                      法  官  李毓華
以上正本證明與原本無異。
如不服本判決，應於判決送達後10日內，向本院提出上訴狀。（
需附繕本）
                                      書記官  陳蒼仁
中　　華　　民　　國　　94　　年　　3 　　月　　9　　日
附錄法條：
毒品危害防制條例第10條
施用第一級毒品者，處六月以上五年以下有期徒刑。
施用第二級毒品者，處三年以下有期徒刑。
